臺灣桃園地方法院刑事判決　　　　　　　93年度訴字第1525號
公　訴　人　臺灣桃園地方法院檢察署檢察官
被　　　告　甲○○　男　38歲.
　　　　　　乙○○　男　56歲.
上列被告因違反護照條例等案件，經檢察官提起公訴（92年度偵
字第18177 號），本院判決如下：
    主  文
乙○○共同將護照交付他人以供他人冒名使用，累犯，處有期徒
刑陸月，如易科罰金，以參佰元折算壹日。
甲○○共同將護照交付他人以供他人冒名使用，處有期徒刑肆月
，如易科罰金，以參佰元折算壹日。
    事  實
一、乙○○於八十八年間，因偽造文書案件，經本院於九十一年
    十二月十二日以八十九年度訴字第七七四號判處有期徒刑六
    月確定，於九十二年五月十五日易科罰金執行完畢。
二、乙○○、甲○○均係旅遊業者，長期往來臺灣、大陸地區，
    熟悉入、出境之相關手續，竟為賺取傭金，而與名為「陳熱
    青」（年籍不詳）之大陸人士，基於共同之犯意連絡，合謀
    以交付中華民國護照及登機證證件之方式，俾掩護大陸地區
    人民彭昌紅（業經遣返）得順利偷渡入境韓國，渠等約定由
    乙○○負責提供署名為「丙○○」之中華民國護照，並以該
    名購買澳門至臺灣及臺灣至韓國之機票，另帶同彭昌紅自大
    陸搭機抵臺，再由甲○○負責辦理彭昌紅赴韓國之相關手續
    。商議抵定，乙○○即於九十二年十二月一日上午九時四十
    分許，先行陪同彭昌紅自大陸福州搭乘飛機前往澳門，並於
    途中交付以不詳方式取得署名為「丙○○」之中華民國護照
    予彭昌紅，而甲○○則在澳門機場之管制區內等候，乙○○
    、彭昌紅抵達澳門機場後，乙○○即前往位在澳門機場之復
    興航空公司櫃檯，辦妥署名為「ＬＩＵＳＨＵＦＥＮ」、編
    號第ＧＥ三四五號班次，同日下午一時許由澳門飛往臺灣之
    登機證後，將該登機證交付予彭昌紅後，三人一同搭乘該班
    次之班機自澳門抵達臺灣，乙○○交付甲○○酬勞美金五百
    元後，即先行入境臺灣。甲○○旋前往中正國際機場第一航
    站大廈之遠東航空公司櫃檯，辦妥署名為「ＬＩＵＳＨＵＦ
    ＥＮ」、編號第ＥＦ○○○八號班次，同日下午五時三十分
    由臺北飛往韓國濟洲之劃位手續並取得登機證後，將該登機
    證交付在旁等候之彭昌紅，欲以此方式運送非運送契約應載
    之彭昌紅至韓國。然內政部警政署航空警察局早已接獲線報
    而在場佈署，故於是日下午五時十分許，甲○○與彭昌經由
    中正國際機場第一航站大廈B 四登機門欲搭機時，為內政部
    警政署航空警察局警員當場查獲，始未得逞，當場且扣得署
    名為丙○○中華民國護照一本及署名為「ＬＩＵＳＨＵＦＥ
    Ｎ」之復興航空公司、遠東航空公司之登機證各一紙。再依
    渠等供述，於同年十二月九日拘提乙○○到案，而查獲上情
    。
三、案經內政部警政署航空警察局移送台灣桃園地方法院檢察署
    檢察官偵查起訴。
    理  由
壹、證據能分部分：
    按被告以外之人於審判外之言詞或書面陳述，除法律有規定
    者外，固不得作為證據，惟被告以外之人於審判中，因滯留
    國外或所在不明而無法傳喚或傳喚不到者，其於檢察事務官
    、司法警察官或司法警察調查中所為之陳述，經證明具有可
    信之特別情況，且為證明犯罪事實之存否所必要者，得為證
    據，刑事訴訟法第一百五十九條之三第三款定有明文。經查
    ：
一、本件公訴人認被告乙○○、甲○○涉犯違反護照條例等犯行
    ，所列證據有引用證人彭昌紅於警詢時之供述，然證人彭昌
    紅經警方於九十二年十二月一日訊問後，業依兩岸人民關係
    條例第十八條第一項之規定予以遣送澳門，此有內政部警政
    署航空警察局刑事案件移送書足憑，是證人彭昌紅於本院審
    理中顯然已無法傳喚到庭。
二、然證人彭昌紅即係企圖冒用署名為丙○○之中華民國護照以
    偷渡至韓國之人，且分與被告二人自大陸經澳門抵臺，此為
    被告所不否認，而證人彭昌紅就被告二人究係如何交付署名
    為丙○○之中華民國護照及登機證等，於警詢中有詳細之陳
    述，是其所述自關涉被告二人是否有違反護照條例等之犯嫌
    ；再者，證人彭昌紅與被告二人先前並無任何糾紛怨隙，此
    亦據被告自承在卷，是其當無設詞誣陷或刻意迴護被告之理
    ，故證人彭昌紅於審判外所為警詢筆錄之內容，應屬可信。
    綜上，證人彭昌紅於警詢中之供詞，雖屬審判外之陳述，然
    其既因本院於審理中無法傳喚，且其於警詢中之陳述，具有
    可信之特別情況，且為證明犯罪事實存否之必要者，已如前
    述，是依首揭說明，證人彭昌紅於警詢中之證述，自具備有
    證據能力，合先敘明。
貳、訊之被告乙○○於本院審理時，固坦承其有與彭昌紅及被告
    甲○○共同自澳門搭機抵臺，然矢口否認有交付署名為丙○○之中華民國護照予彭昌紅，在澳門時亦未替彭昌紅辦理登
    機證，並辯稱：扣案護照係陳熱青直接交付予彭昌紅，且彭
    昌紅所搭乘係聯票，亦即於大陸出發時，即已辦妥大陸至澳
    門，澳門至臺灣之登機證，伊不知彭昌紅係欲偷渡之人云云
    ；而被告甲○○固坦承有與被告乙○○及彭昌紅共同搭乘飛
    機自澳門抵臺，並欲與彭昌紅共同搭乘遠東航空公司編號第
    ＥＦ○○○八號班次，同日下五時三十分由臺北前往韓國濟
    洲，且知悉彭昌紅係冒用他人護照，然辯稱：伊並未替彭昌
    紅辦理轉機手續云云。本院經查：
一、被告二人與彭昌紅有於九十二年十二月一日下午一時許，共
    同搭乘復興航空班次ＧＥ三五四號班機，自澳門抵臺，被告
    甲○○與彭昌紅欲搭乘該日下午五時三十分遠東航空班次EF
    ○○○八號飛機前往韓國，然彭昌紅自澳門起，即未再使用
    其本名辦理相關手續，而係冒「丙○○」之名為之，警方嗣
    在其身上起出署名為丙○○之中華民國護照一本等情，為被
    告二人所不否認，並有內政部警政署入出境管理局於九十四
    年三月十五日以境信英字第○九四一○○一九○一○號函檢
    附之入出國證明書、復興航空公司署名為「ＬＩＵＳＨＵＦ
    ＥＮ」班次ＧＥ三五四號班機、遠東航空公司署名為「ＬＩ
    ＵＳＨＵＦＥＮ」班次ＥＦ○○○八號登機證各一紙及署名
    為丙○○之中華民國護照一本扣案可資佐證。
二、而證人彭昌紅就其究如何自大陸抵臺，如何取得署名為丙○○之中華民國護照及登記證等情，於警詢中陳稱：伊係與被
    告乙○○共同自大陸福州搭機，經澳門轉機後，而抵達臺灣
    ，其自大陸出發時係持其本名彭昌紅之大陸護照，而署名為
    丙○○之中華民國護照，係被告乙○○在大陸前往澳門之飛
    機上交付，另其由澳門前往臺灣及臺灣前往濟洲之登機證，
    分由被告乙○○、甲○○為其辦理等語明確，而警方亦確實
    提示被告乙○○之照片供其指認是否該人交付其署名為丙○○之中華民國護照，證人彭昌紅具體指認無訛（詳見九十二
    年度偵字第一八一七七號卷第二十一頁），而參酌證人彭昌
    紅與被告二人於九十二年十二月一日係首次見面，之前並無
    任何恩怨糾紛，是當無設詞誣陷之理，況卷附被告乙○○之
    照片，拍攝日期為八十九年三月，與案發時間相去非遠，且
    照片五官清晰可見，而證人彭昌紅又係於案發當日即進行指
    認，故自無因時間久遠致記憶有模糊或疏漏之顧慮，是其證
    言應可採信。
三、被告二人雖於本院審理時，以前詞置辯，然：
  (一)被告乙○○明知彭昌紅係大陸人士，非本國國民，欲借由臺
    灣偷渡至韓國乙節，業據被告乙○○於偵查中陳稱：伊在大
    陸時，係一位名為陳熱青之朋友，請伊安排一位大陸女子到
    韓國，伊後來請甲○○帶該名女子前往韓國，伊事先有告訴
    甲○○該名女子是大陸人，伊知道是違法的，伊有問甲○○
    願不願意，他知道這個可能有問題，但他為了美金五百元，
    他願意這麼做等語明確。是由被告乙○○前揭供述可知，其
    與被告卓明於出發之前即已明確知悉本次係欲以冒名方式，
    掩護大陸人士彭昌紅偷渡至韓國。
  (二)而彭昌紅自大陸至澳門之機票，係以其本名為之，然澳門至
    臺灣之機票，則係以丙○○之名為之，此由被告乙○○於本
    院準備程序時稱：名為「陳熱青」之人請其開立姓名為「丙○○」澳門至臺灣之機票，其有詢問是否一併開立「丙○○
    」福州至澳門之機票，陳熱青表示不需要，他會以其他名字
    開立等語即可得之，是彭昌紅自大陸抵達澳門後，必需另以
    「丙○○」之名辦理登機等手續，方可前來臺灣，是被告乙○○辯稱：彭昌紅自福州經澳門抵臺，係搭乘聯乘票，亦即
    彭昌紅自福州出發時即已取得澳門至臺之登機證乙節，不足
    採信。而彭昌紅係與被告乙○○一同抵達澳門後，始與被告
    甲○○會合，此業據彭昌紅證述如前，被告甲○○於本院審
    理時亦稱：伊在澳門機場時係碰到乙○○時，有看到一位名
    女子，該名女子自稱彭昌紅，且其手上已持有復興航空班次
    ＧＥ三五四號班機之登機證等語明確，而參酌彭昌紅係冒用
    非其本國籍之護照，又係欲偷渡之人，衡諸常情，必極度避
    免與他人接觸，以降低為警查覺之風險，自無可能親赴櫃檯
    辦理登機手續，而自福州至澳門，又僅被告乙○○一人相伴
    ，綜合上情以觀，益徵證人彭昌紅稱伊自澳門至臺灣之登機
    證係由被告乙○○代為辦理後交付乙節屬實。
  (三)彭昌紅抵達中正機場後，係由被告甲○○至機場第一航站大
    廈之遠東航空公司櫃檯，辦妥署名為「ＬＩＵＳＨＵＦＥＮ
    」編號第ＥＦ○○○八號班次，同日下五時三十分由臺北飛
    往韓國濟洲之劃位手續並取得登機證後，將之交付在旁之彭
    昌紅乙節，業據被告甲○○於警詢中陳稱：「署名丙○○的
    登機證是我拿機票票根去Ｂ四轉機櫃檯幫她辦理的」及於偵
    查稱：「到（中正）機場時，大陸女子就將票根給我，我去
    辦理我與她的轉機手續」等語明確，前後所述一致，且亦與
    彭昌紅為偷渡人士，理應會盡其所能迴避與他人接觸，以免
    遭人識破之常情相符，當值採信。是被告甲○○於本院審理
    時改稱，係彭昌紅自行辦理登機證云云，非但與其於警、偵
    訊中之供述不同，且悖於常情，自難採信。
四、綜上所述，本件事證明確，被告二人嗣於本院審理時所辯，
    無非臨訟圖卸之詞，不足採信，被告二人犯行洵堪認定，應
    依法論科。
五、核被告乙○○交付其以不詳方式取得署名為丙○○之中華民
    國護照，以供彭昌紅冒名使用部分，係違反護照條例第二十
    四條第三項之罪。公訴意旨雖以被告乙○○前揭交付予彭昌
    紅供其冒名使用之中華民國護照係屬偽造，而認被告乙○○
    此部分所為，係犯護照條例第二十四條第二項、第一項之罪
    ，然扣案之署名為丙○○之中華民國護照，經本院送請內政
    部警政署刑事警察局鑑定是否屬偽造亦或有變造等情，該局
    認扣案署名為丙○○之中華民國護照，經以特徵比對及儀器
    放大檢視，認丙○○之護照，資料頁上動態光學繞射圖案透
    明膠膜上「ＲＯＣ」細微字母、底頁凹版印紋、微細字線均
    與樣張相符，判係為直實，且亦未發現有變造痕跡，有該局
    九十四年一月十八日刑鑑字第○九三○二一八六七二號鑑定
    書一紙在卷足憑，從而，公訴人認被告乙○○此部分所涉犯
    者為護照條例第二十四條第一項、第二項之罪，即有未洽，
    惟起訴基本事實相同，爰依刑事訴訟法第三百條規定，變更
    起訴法條，併此敘明。而被告乙○○於澳門機場，交付署名
    為「ＬＩＵＳＨＵＦＥＮ」之登機證予彭昌紅，使彭昌紅得
    利用復興航空公司之班機，載運非其與該公司所締結運送契
    約應載之丙○○搭機赴臺部分，核犯入出國及移民法第五十
    三條第一項之罪。而被告甲○○於中正國際機場，交付登機
    證予彭昌紅，欲使彭昌紅得利用遠東航空公司之班機運送非
    其與該公司所締結運送契約應載之丙○○搭機赴韓國，然未
    得逞部分，係犯入出國移民法第五十三條第二項、第一項之
    罪。被告二人就上開犯行，有犯意聯絡及行為分擔，為共同
    正犯。被告二人雖先後二次在不同機場，分別交付復興航空
    公司及遠東航空公司之登機證與彭昌紅，然渠等最終目的均
    係在於使彭昌紅得冒用丙○○之名搭機至韓國，是顯係基於
    概括犯意反覆為之，雖有既遂、未遂之分，然仍成立連續犯
    ，應依刑法第五十六條之規定，以一罪論，並加重其刑。而
    被告二人所犯上開二罪，有方法結果之牽連犯關係，應從一
    重論以護照條例第二十四條第三項之罪。另公訴人雖未就被
    告乙○○於澳門機場，交付署名為「ＬＩＵＳＨＵＦＥＮ」
    之登機證予彭昌紅，使彭昌紅得利用復興航空公司之班機，
    載運非其與該公司所締結運送契約應載之丙○○冒用其名搭
    機赴臺部分提起公訴，然本院審理後，認此部分與前揭論罪
    科刑部分，有連續犯及牽連犯之裁判上一罪關係，本院自得
    併予審理，併此敘明。而被告乙○○前於八十八年間，因偽
    造文書案件，經本院於九十一年十二月十二日以八十九年度
    訴字第七七四號判處有期徒刑六月確定，甫於九十二年五月
    十五日易科罰金執行完畢，有臺灣高等法院被告全國前案紀
    錄表一紙在卷足憑，其於有期徒刑執行完畢後五年內，再犯
    本件有期徒刑以上之罪，為累犯，應依刑法第四十七條規定
    加重其刑。並遞加重之。爰審酌被告二人犯罪目的、手段、
    所生危害、擔當之角色、參與犯行之情節、獲取不法利益之
    多寡及犯後態度，認公訴人於本院審理時對之均具體求處有
    期徒刑八月，尚嫌過重等一切情狀，分別量處如主文所示之
    刑，並諭知有期徒刑易科罰金之折算標準。
六、扣案復興航空公司署名為「ＬＩＵＳＨＵＦＥＮ」編號ＧＥ
    三四五號及遠東航空公司署名為「ＬＩＵＳＨＵＦＥＮ」編
    號ＥＦ○○○八之登機證，雖係被告二人用以遂行其犯罪所
    用之物，然非為被告二人所有，本院自無從宣告沒收，附此
    敘明。
據上論斷，應依刑事訴訟法第二百九十九條第一項前段、第三百
條，護照條例第二十四條第三項，入出國及移民法第五十三條第
一項，刑法第十一條前段、第二十八條、第五十五條、第五十六
條、第四十一條第一項前段，罰金罰鍰提高標準條例第一條前段
、第二條，判決如主文。
本案經檢察官廖先志到庭執行職務。
中   華   民    國      94      年    6    月    23   日
              臺灣桃園地方法院刑事第十庭
                  審判長法  官   江德民
                        法  官   許炎灶
                        法  官   柯姿佐
以上正本證明與原本無異。
如不服本判決，應於判決送達後10日內向本院提出上訴狀（應附
繕本），上訴於臺灣高等法院。
　　　　　　　　　　　　書記官　 張淑芬
中   華   民    國      94      年    6    月    24   日
附錄論罪科刑法條
護照條例第24條第3項
將護照交付他人或謊報遺失以供他人冒名使用者，處 5 年以下有
期徒刑、拘役或科或併科新臺幣10萬元以下罰金。
入出國及移民法第53條第1項
在機場、港口以交換、交付證件或其他非法方法，利用航空器、
船舶或其他運輸工具運送非運送契約應載之人至他國者，處三年
以下有期徒刑、拘役或科或併科新台幣壹佰萬元以下罰金。
